【裁判字號】    89,賠,139
【裁判日期】    890731
【裁判案由】    冤獄賠償
【裁判全文】
台灣台北地方法院刑事判決書                        八十九年度賠字第一三九號
    聲  請  人  甲○○
右列被告因匪諜案件，經治安機關逮捕而以罪嫌不足逕行釋放前，人身自由受拘束，
聲請冤獄賠償，本院決定如左：
    主      文
甲○○經治安機關逮捕而以罪嫌不足逕行釋放前，人身自由受拘束貳佰零肆日，准予
賠償新台幣捌拾壹萬陸仟元。
其餘聲請駁回。
    理      由
一、聲請意旨略以：聲請人甲○○於民國三十九年五月六日，突遭花蓮縣新城鄉新城
    派出所以匪諜罪嫌逮捕送交花蓮憲兵隊羈押，共經三百一十五日之偵訊調查，始
    由前台灣省保安司令部於四十年三月十七日交由前濟南大學校長李壽雍領回察看
    ，聲請人被逮捕羈押前係任職花蓮縣新城鄉新城國民小學教導主任，於逮捕羈押
    期間所受之財產精神損失實難以估計，爰依法聲請准以新台幣（以下同）五千元
    一日賠償支付聲請人前開受違法羈押之日數。
二、按人民於戒嚴時期因犯內亂、外患、懲治叛亂條例或檢肅匪諜條例之罪，有經治
    安機關逮捕而以罪嫌不足逕行釋放前，人身自由受拘束者，得聲請所屬地方法院
    準用冤獄賠償法相關規定，請求國家賠償，八十九年二月二日修正後之戒嚴時期
    人民受損權利回復條例第六條第一項定有明文，依該條例第六條第二項之規定，
    前項請求權，自該條例修正公布之日起，因五年間不行使而消滅。又羈押及徒刑
    或拘役執行之賠償，依其羈押或執行之日數，以新台幣三千元以上五千元以下折
    算一日支付之，冤獄賠償法第三條第一項定有明文。
三、經查，聲請人甲○○於戒嚴時期（臺灣地區自三十八年五月二十日起至七十六年
    七月十四日止宣告戒嚴，金門、馬祖、東沙、南沙地區自三十七年十二月十日起
    至八十一年十一月六日止宣告戒嚴），涉嫌參加共黨組織叛亂案件，經前臺灣省
    保安司令部於三十九年六月四日起予以逮捕並羈押，至四十年一月十七日因查無
    犯罪實據，始交由前濟南大學校長李壽雍領回而予釋放等事實，此有聲請人所提
    出之軍管區司令部軍法處八八慮判字０三七六號書函、本院於八十九年六月間向
    軍管區司令部函查聲請人前開資料，經該部於八十九年七月六日以（八九）志厚
    字第二０四０號書函檢復之資料在卷足按。茲聲請人於戒嚴時期因涉及參加共黨
    組織叛亂案件，經治安機關逮捕而以罪嫌不足逕行釋放前，人身自由受拘束計二
    百零四日（自三十九年六月四日起至四十年一月十六日止，按四十年一月十七日
    聲請人業經開釋爰不算入），核無冤獄賠償法第二條各款所定不得請求賠償之情
    形，亦未逾戒嚴時期人民受損權利回復條例第六條第二項所定五年之聲請期間，
    應認聲請人就此部份之聲請為有理由。爰審酌聲請人當時任職於花蓮縣新城鄉新
    城國小教員，因此案所受之精神財產損害非輕等一切情狀，應認以新台幣四千元
    折算羈押一日為適當，共應准予賠償新臺幣八十一萬六千元。至聲請人雖主張其
    遭逮捕羈押日期為三十九年五月六日至四十年三月十七日，惟本院查無其他積極
    證據足認聲請人逾越前經核准部分日數屬實，應認聲請人除前開經核准部分外之
    請求為無理由，應予駁回。
據上論斷，應依戒嚴時期人民受損權利回復條例第六條第一項第一款，冤獄賠償法第
三條第一項、第十三條第二項，決定如主文。
中   華   民   國    八    十    九    年    七    月    三   十   一   日
                                      臺灣臺北地方法院刑事第九庭
                                          法  官  沈  君  玲
右正本證明與原本無異
如不服本裁定，應於送達後五日內，向本院提出抗告狀。
                                          書記官  戴  伯  勳
中   華   民   國    八    十    九    年    八    月          四       日


司法院資訊處製作；財團法人民間司法改革基金會備份。
